【裁判字號】    92,上訴,636
【裁判日期】    920514
【裁判案由】    違反槍砲彈藥刀械管制條例
【裁判全文】
臺灣高等法院高雄分院刑事判決                    九十二年度上訴字第六三六號
    上  訴  人
    即  被  告  甲○○
右上訴人因違反槍砲彈藥刀械管制條例案件，不服臺灣高雄地方法院九十一年度訴字
第三二○七號中華民國九十二年三月五日第一審判決（起訴案號：臺灣高雄地方法院
檢察署九十一年度偵字第一七八二三號），提起上訴，本院判決如左：
    主  文
上訴駁回。
    事  實
一、甲○○前於民國八十四年間，因違反野生動物保育法等案件，經臺灣臺東地方法
    院判處有期徒刑七月，嗣經臺灣高等法院花蓮分院撤銷改判為有期徒刑六月，並
    經最高法院駁回上訴而確定，業於八十六年七月十三日因縮刑期滿而執行完畢。
    詎仍不知悔改，復於上開有期徒刑執行完畢後至九十年八月間之某日，自不詳人
    處取得具有殺傷力之軍用子彈二顆（口徑7.62 mm，彈底標記一顆為「7.62 67」
    ，一顆為「DM 42」）、制式霰彈二顆（口徑12 GAUGE，彈底標記一顆為「WINCH
    ESTER 12 AA NO」，一顆為「KAWAGUCHIYA 12 KFC 12」）及十字弓一把（長約
    九十六公分，寬約六十八點五公分），並分別放置於其高雄縣美濃鎮○○街七號
    及高雄縣旗山鎮○○街九之四號住處，未經中央主管機關或主管機關許可，而持
    有之。嗣經民眾檢舉，為警於九十一年八月十三日上午九時五十分許及同日上午
    十一時十五分許，分別在上開二址依法搜索查獲上開子彈與十字弓等物。
二、案經高雄縣警察局六龜分局移送臺灣高雄地方法院檢察署檢察官偵查起訴。
    理  由
一、訊據上訴人即被告甲○○固坦承於前揭時、地經警搜索查獲上開子彈及十字弓等
    物之事實不諱，惟矢口否認有何違反槍砲彈藥刀械管制條例之犯行，辯稱：我不
    知道上開物品放在我住處，直到警方前往搜索，我才知道有這些東西，我都在苗
    栗工作，很少回家，並曾在九十年八月間將住處借給案外人羅滿仁（警訊及偵查
    筆錄誤載為羅滿榮）住，不知道是否為羅滿仁的東西云云。
二、經查：
  (一)右揭子彈及十字弓等物為警於九十一年八月十三日上午九時五十分許及同日上午
    十一時十五分許，分別在被告之高雄縣美濃鎮○○街七號及高雄縣旗山鎮○○街
    九之四號住處搜索當場查獲之事實，除據被告供承在卷外，且經證人即承辦警員
    蕭有華到庭證述明確（見原審卷第三三頁及本院九十二年五月二日訊問筆錄），
    並有臺灣高雄地方法院搜索票影本、高雄縣警察局六龜分局搜索筆錄暨扣押物品
    目錄表各一份在卷可稽，復有前揭子彈四顆及十字弓一把等物扣案為憑，自堪信
    為真實。
  (二)上開扣案之子彈經送請內政部警政署刑事警察局鑑定結果認：「送鑑軍用子彈二
    顆，均係口徑7.62mm制式子彈（彈底標記一顆為『7.62 67』，一顆為『DM42』
    ），均具殺傷力；送鑑制式霰彈二顆，均係12 GAUGE制式霰彈（口徑12 GAUGE，
    彈底標記一顆為『WINCHESTER 12 AA NO』，一顆為『KAWAGUCHIYA 12 KFC 12』
    ），均具殺傷力」等語，此有該局九十一年八月二十六日刑鑑字第○九一○二一
    七七七四號槍彈鑑定書乙份在卷可憑（見偵查卷第十四至三二頁）。又扣案之十
    字弓一把經送請高雄縣警察局鑑驗結果認：長約九十二公分，寬約六十八點五公
    分，瞄準器等配備齊全，具有殺傷力，依內政部公告管制刀械十二款圖例及圖例
    說明，屬槍砲彈藥刀械管制條例公告查禁之刀械等情，亦有該局九十一年九月十
    九日高警保民字第○九一○○七○七三○號函附鑑驗結果乙份附卷足參（見偵查
    卷第五七、五八頁）。足見前揭扣案之子彈四顆及十字弓一把均屬槍砲彈藥刀械
    管制條例第四條第一項第二款、第三款所規定之彈藥及刀械，依同條例第五條、
    第六條規定，非經中央主管機關或主管機關許可，不得持有之。
  (三)被告雖辯稱不知其住處有前揭子彈及十字弓等物云云。惟其於警訊已供稱：「因
    羅滿榮（仁）與家人吵架，沒地方住，跑來找我要住在我家」「於九十年八月二
    日羅滿榮（仁）到我現住地住，我是約隔了半個月返家才看見十字弓等物品，但
    羅滿榮（仁）在未到我家住時，有告訴過我要將十字弓等物品寄放我住處」等語
    ，並於偵查中承稱：「（問：扣案之物何人所有？）是羅滿榮（仁）在九十年八
    月二日說他與太太吵架在我那裡居住，東西是羅員帶到我家的，我知道他將前述
    物品放在我家」等語甚詳（見偵查卷第四頁反面），且經原審勘驗其警訊及偵查
    中之錄音帶結果：警員於詢問過程語氣平和，被告對警詢內容均有回答，且回答
    自然，並無精神不濟或其他異常狀態，亦無遭脅迫等情狀，詢問過程有打字聲音
    ，研判製作筆錄過程係一問一答，並非警員預設答案，要求被告回答，詢答結果
    認與筆錄相符；另檢察官訊問尚屬平和，被告回答亦屬自然，無精神不濟等異常
    狀態，且均針對問題回答，就訊問及回答內容，認與筆錄相符等情，有原審九十
    一年十二月二十日勘驗筆錄在卷可考（見原審卷第二七、二八頁），足見被告確
    實係在自由意志下，承認知悉前揭子彈及十字弓等物放置於其住處，所辯不知情
    云云，顯係事後圖卸之詞，不足採採。
  (四)被告於警訊及偵查中雖供稱係案外人羅滿榮（仁）借住於其住處，並將前揭子彈
    及十字弓等物借放在其住處云云。然羅滿仁早於九十一年一月八日死亡，且居住
    於高雄縣美濃鎮○○街一五二巷六十號，並非被告上開住處，有高雄縣美濃鎮戶
    政事務所答覆表暨戶籍謄本各乙份在卷可按（見偵查卷第三四、三五頁），被告
    於警訊亦自承已知悉羅滿仁死亡一情，倘前開子彈及十字弓等物真係羅滿仁所有
    ，衡情被告應將該等物品返還羅滿仁之家屬或送交警方處理，豈有於羅滿仁死亡
    後迄警方查獲前長達八個月餘之時間，仍繼續留置上開物品於其住處之理？況上
    開物品均具有殺傷力，未經許可而持有者，將受相關刑罰制裁，乃眾所周知之事
    ，被告何以甘冒觸法風險而供羅滿仁借放？足見被告所辯，顯與常理有違，已難
    採信；又證人蕭有華於原審審理證稱：「在高雄縣旗山鎮○○街九之四號及美濃
    鎮○○街分別實施搜索，在旗山搜索到十字弓一把，軍用子彈二顆，十字弓在床
    舖下，軍用子彈在五斗櫃內的盒子裡面，在美濃鎮搜到霰彈二顆，是在倉庫（工
    作室）內找到」等語（見原審卷第三三頁），再於本院調查中結稱：我事先有查
    訪他的房子一、二十次，均未發現他有將上開二處房屋出租或借用給他人的跡象
    ，搜索時只查獲他和他老婆的東西，沒有被告以外之人的物品等語（見本院九十
    二年五月二日訊問筆錄），足徵扣案之子彈及十字弓等物係分散在高雄縣旗山鎮
    ○○街九之四號及高雄縣美濃鎮○○街七號二址，且放置在不同之房間、地點等
    多處，被告又供稱僅借一間房間給羅滿仁居住云云（見偵查卷第四頁反面），倘
    真係羅滿仁所有之物，自應將該等物品同放於一處，豈有分散於被告不同二址多
    處地點之理？參酌證人蕭有華亦證稱現場看不出有所謂羅滿仁個人之物品等情，
    堪認被告所辯上開扣案之物品係羅滿仁所有，因借住而放置於該處云云，顯無任
    何事證可佐，委難令人置信。被告既長期對上開物品具有事實上之管領力，自有
    非法持有之事實甚明。
  (五)綜上所述，被告確有未經許可，持有前揭具有殺傷力之子彈及十字弓等物無訛。
    本院雖未能得悉被告取得並持有上開子彈及十字弓之確切時間，但衡以被告自承
    於九十年八月間，即已知悉上開子彈及十字弓之存在，顯見被告持有前揭子彈及
    十字弓之時間，應可限縮於八十六年七月十三日其縮刑期滿執行完畢後至九十年
    八月間之某日。本件事證已臻明確，被告犯行洵堪認定。
三、核被告甲○○所為，係犯槍砲彈藥刀械管制條例第十二條第四項未經許可持有子
    彈罪及同條例第十四條第三項未經許可持有刀械罪。被告雖分別持有上開子彈及
    十字弓，但並無法證明其非同時由不詳人處所持有，故從有利於被告之認定，認
    被告係同時持有具殺傷力之子彈及十字弓，乃一行為觸犯二罪名，為想像競合犯
    ，應依刑法第五十五條規定從一重之未經許可持有子彈罪論處。公訴人認應予分
    論併罰，尚有未洽，附此敘明。又被告前於八十四年間，因違反野生動物保育法
    等案件，經臺灣臺東地方法院判處有期徒刑七月，嗣經臺灣高等法院花蓮分院撤
    銷改判為有期徒刑六月，並經最高法院駁回上訴而確定，業於八十六年七月十三
    日因縮刑期滿而執行完畢之事實，有臺灣高等法院被告全國前案紀錄表及臺灣高
    雄地方法院檢察署刑案資料查註紀錄表各乙份在卷可考。其受有期徒刑執行完畢
    後，五年以內再犯有期徒刑以上之本罪，為累犯，應依刑法第四十七條規定，加
    重其刑。原審因而適用槍砲彈藥刀械管制條例第十二條第四項、第十四條第三項
    ，刑法第十一條前段、第五十五條、第四十七條、第四十一條第一項、第四十二
    條第二項、第三十八條第一項第一款，罰金罰鍰提高標準條例第二條，現行法規
    所定貨幣單位折算新臺幣條例第二條（贅引）之規定，並審酌被告無故持有具殺
    傷力之子彈及十字弓，危害社會治安，且犯後仍飾詞圖卸，顯無悔意，惟念其持
    有之子彈僅四顆，十字弓僅乙把，並無用以實施其他犯罪等一切情狀，量處有期
    徒刑六月，併科罰金新台幣二萬元，並諭知有期徒刑如易科罰金，以三百元折算
    壹日；罰金如易服勞役，以新台幣九百元即銀元三百元折算一日。及說明扣案之
    之軍用子彈二顆（口徑7.62 mm，彈底標記一顆為「7.62 67」，一顆為「DM 42
    」）、制式霰彈二顆（口徑12 GAUGE，彈底標記一顆為「WINCHESTER 12 AA NO
    」，一顆為「KAWAGUCHIYA 12 KFC 12」）及十字弓一把（長約九十六公分，寬
    約六十八點五公分），均具有殺傷力，皆為槍砲彈藥刀械管制條例所規定之違禁
    物，應依刑法第三十八條第一項第一款規定，併宣告沒收。經核原判決認事用法
    並無不合，量刑亦屬適度，被告上訴意旨，猶執前詞，否認犯罪，指摘原判決不
    當云云，為無理由，應予駁回。
據上論斷，應依刑事訴訟法第三百六十八條，判決如主文。
本案經檢察官朱文彬到庭執行職務。
中      華      民      國    九十二    年      五      月     十四     日
                              臺灣高等法院高雄分院刑事第八庭
                                  審判長法官  郭雅美
                                        法官  江泰章
                                        法官  裕斗
右正本證明與原本無異。
如不服本判決，應於判決送達後十日內向本院提出上訴狀，其未述理由者並應於提
出上訴狀後十日內向本院補提理由書（應附繕本）。
                                      書記官  吳福連
中      華      民      國    九十二    年      五      月     十四     日
附錄：本判決論罪科刑法條：
槍砲彈藥刀械管制條例第十二條第四項：
未經許可，持有、寄藏或意圖販賣而陳列子彈者，處五年以下有期徒刑，併科新台幣
三百萬元以下罰金。
槍砲彈藥刀械管制條例第十四條第三項：
未經許可，持有或意圖販賣而陳列刀械者，處一年以下有期徒刑、拘役或新台幣五十
萬元以下罰金。


司法院資訊處製作；財團法人民間司法改革基金會備份。
